臺灣板橋地方法院民事判決　　　　　　　 94年度訴字第270號
原　　　告　環隆電氣股份有限公司
法定代理人　乙○○
訴訟代理人　蔡得謙律師
　　　　　　何立斌律師
被　　　告　尼采實業股份有限公司
法定代理人　甲○○
訴訟代理人　王建中律師
上列當事人間損害賠償事件，本院於中華民國94年6 月24日言詞
辯論終結，判決如下：
    主  文
原告之訴及假執行之聲請均駁回。
訴訟費用由原告負擔。
　　事實及理由
一、原告主張：
　(一)被告於民國92年10月初口頭向原告訂購UB1-1112藍芽模組（
　　下稱系爭貨品）共2萬組，並於92年10月7日簽發訂單載明交
    貨日分別自92年11月10日起，每月10日，計6 批。惟原告於
    92年10月14日始收受上開訂單，且在收受該訂單前即以電子
    郵件之方式告知被告，因CSR chip嚴重短缺，故交貨時程需
    13週，亦因被告要求變更產品成份，而由原告於收受該訂單
    後函知被告尚需3至4週完成相關文件，被告均無異議。嗣原
    告於92年12月間再通知被告因CSR chip材料短缺，致無法於
    92年12月底交付第1批貨，被告亦表示接受。原告於93年1月
    間交付第1 批貨3,000 組，被告亦已收受並付款。詎被告竟
    一再要求原告暫停交付其他7,000 組貨，復又以原告遲延給
    付為由而函知原告取消另5 批計17,000組貨（含上開暫停交
    付之7,000 組貨在內）之訂單。
  (二)原告係配合被告之要求而暫停交付其他貨品，迄兩造發生爭
  　議時止，原告已完成7,000 組貨，且專為履約而購入之特殊
  　規格物料，亦早已購入並堆存於倉庫，因被告片面取消上開
    訂單，致原告受有新臺幣（下同）6,375,000 元之損害，經
    原告於93年11月19日再以存證信函催告被告受領給付，被告
    仍不置理。被告既經原告多次提出給付之通知，而拒絕受領
    給付，應負受領遲延之責，並陷於給付遲延，原告乃於93年
    11月26日向被告解除契約（訂單），並處分部分產品及物料
    ，故原告最終之損害為3,457,904元（含民法第240條之提出
    及保管給付物等必要費用），爰依民法第260 條規定，訴請
    賠償損害等語。併為聲明：(一)被告應給付原告3,457,903 元
    及自本起訴狀繕本送達之翌日起至清償日止，按週年利率百
    分之五計算之利息。(二)原告願供擔保，請准宣告假執行。
二、被告則以：
  (一)系爭貨品為電子零件中之藍芽模組，按其特性，有其一定期
  　間之時效性，與一般標的物買賣自有不同。系爭貨品之淘汰
  　率變動急速，每一代產品之銷售週期約3個月至4個月而已，
  　被告向原告採購系爭貨品時，屬第一代產品，直至原告欲於
  　93年5月底給付系爭貨品7000pcs予被告時，系爭貨品業已升
    級至第四代，系爭貨品之給付對被告而言，已無實益。且系
    爭貨品之採購客戶訂單多以急單訂貨，若賣方無法準時交貨
    勢必會被取消訂單，此亦為電子業界買賣之慣例。是被告在
    向原告採購系爭貨品時，原告是否能依被告需求如期交貨，
    則成為系爭貨品買賣契約之重要要素，被告所下之訂單內容
    ，既明示分批交貨日期（自92年11月10日起，每月10日，計
    6 批），若原告就被告所表示之交貨日期，無法達成合致，
    則買賣契約自不成立。被告在採購單內既明定一定之交貨期
    日而為要約，原告卻片面表示交貨期限為接獲訂單後至少13
    週，兩造間對交貨期日既視為必要之點而均有所表示，其意
    思表示不一致時，亦即無法達成合意，買賣契約自不成立。
    且按將要約擴張、限制或變更而為承諾者，視為拒絕原要約
    而為新要約，民法第160條第2項亦定有明文。依原告93年3
    月16日電子郵件內容：「我們需要您的藍芽模組需求來安排
    我們的生產計畫，請盡快傳真您的訂單給我。．．」，更可
    證明兩造對於剩餘17000pcs部分訂單，仍未達成合意，契約
    當屬不成立。縱認系爭貨品買賣契約有效成立，則原告第一
    批3000pcs之給付，應屬給付遲延，對於本件系爭7000pcs之
    給付，係屬遲延後之給付，對債權人（被告）無利益者，被
    告自得拒絕其給付，進而取消17000pcs的訂單。
  (二)原告於93年1月16日給付系爭貨品第一批3000 組時為一新要
    約，被告之收受為一承諾，該要約與承諾達成相互一致。然
    對於另外17000pcs部分，兩造既未能就交貨日期達成合致，
    契約當屬不成立。
  (三)依原告公司承辦人員93年3月16日存證信函內容，時至93年3
    月16日原告尚要求被告傳真訂單給原告公司，以俾利其安排
    生產計畫等語，足徵當時系爭7000pcs仍未進行生產，嗣於9
    3年3月23日被告即函知原告停止出貨，93年4 月20日又函知
    原告取消17000pcs之訂單，原告對此通知均知之甚稔，嗣後
    仍不予理會而備料生產，此一危險歸責當應屬由原告公司自
    行承擔，如何能轉嫁要求由被告吸收呢？準此，此一部分損
    害（參原證9損害明細表中6994pcs*375=2,622,750元）之損
    害發生非可歸責於被告所致。又原告於原證9 損害明細表中
    所列「3.其他損害賠償Others charge」計828,413元，原告
    主張：依上開物料零件與產品之價金之百分之十五計算，並
    請求專業鑑定云云，應屬無據。蓋有損害才有賠償，無損害
    即無賠償，故原告應提出明確之損害證明文件，以茲證明其
    確有該項損害之發生，豈可泛謂：以百分之十五計算為合理
    的？故原告此一主張洵屬無理等語，資為抗辯。併為答辯聲
    明：(一)原告之訴及其假執行之聲請均駁回。(二)如受不利判決
    ，願供擔保請准宣告免為假執行。
三、兩造均不爭執之事實：
  (一)被告於92年10月初口頭向原告訂購系爭貨品2 萬組，並於92
    年10月7 日簽發訂單載明交貨日分別自92年11月10日起，每
    月10日，計6 批。惟原告於92年10月14日始收受上開訂單，
    且在92年10月6 日收受該訂單前即以電子郵件之方式告知被
    告，因CSR chip嚴重短缺，故交貨時程需13週。亦因被告要
    求變更產品成份，而由原告於92年10月13日函知被告尚需3
    至4週完成相關文件。
　(二)原告於93年1月間交付第1 批貨3,000組，被告亦已收受並付
    款。
四、原告主張：被告向原告訂購系爭貨品2 萬組，除原告於93年
    1月間交付第1 批貨3,000組，被告亦已收受並付款外，被告
    既經原告多次提出7,000 組貨給付之通知，而拒絕受領給付
    ，應負受領遲延之責，並陷於給付遲延，原告乃於93年11月
    26日向被告解除契約（訂單），並處分部分產品及物料，故
    原告最終之損害為3,457,904元（含民法第240條之提出及保
    管給付物等必要費用），爰依民法第260 條規定，訴請賠償
    損害等語。被告則辯稱：被告所下之訂單內容，既明示分批
    交貨日期（自92年11月10日起，每月10日，計6 批），因原
    告就被告所表示之交貨日期，無法達成合致，故買賣契約不
    成立。縱認系爭貨品買賣契約有效成立，則原告第一批3000
    pcs之給付，應屬給付遲延，對於本件系爭7000pcs之給付，
    係屬遲延後之給付，對債權人（被告）無利益者，被告自得
    拒絕其給付，進而取消17000pcs的訂單等語。是兩造爭執點
    厥在於：(一)兩造間就系爭貨品2 萬組之買賣契約是否成立？
    經查：
  (一)按「當事人就標的物及其價金互相同意時，買賣契約即為成
    立。」、「當事人互相表示意思一致者，無論其為明示或默
    示，契約即為成立。當事人對於必要之點，意思一致，而對
    於非必要之點，未經表示意思者，推定其契約為成立，關於
    該非必要之點，當事人意思不一致時，法院應依其事件之性
    質定之。」、「將要約擴張、限制或為其他變更而承諾者，
    視為拒絕原要約而為新要約。」，民法第345條第2項、第15
    3條、第160條第2 項定有明文。準此，當事人就買賣契約之
    標的物及價金表示意思合致，即可成立，不以訂立書面為要
    件。惟若當事人就買賣契約之交貨時間表示意思未合致時，
    契約仍未成立。故當事人之一方主張就買賣之標的物及價金
    互相同意而成立契約，他方若抗辯尚有交貨時間部分已經表
    示意思而未合致，依民法第153條第2項規定僅「推定」買賣
    契約為成立，他方則應就其抗辯之事實負舉證責任，以推翻
    上開推定之事實。若他方將原來之要約予以擴張、限制或為
    其他變更而承諾者，視為拒絕原要約而為新要約，即不生承
    諾之效力，而不成立契約。至於該新要約仍須經對方予以承
    諾，始成立新契約。
  (二)原告主張：被告於92年10月初口頭向原告訂購系爭貨品2 萬
    組，並於92年10月7 日簽發訂單載明交貨日分別自92年11月
    10日起，每月10日，計6 批。惟原告於92年10月14日始收受
    上開訂單，且在92年10月6 日收受該訂單前即以電子郵件之
    方式告知被告，因CSR chip嚴重短缺，故交貨時程需13週。
    亦因被告要求變更產品成份，而由原告於92年10月13日函知
    被告尚需3至4週完成相關文件等情，業據原告提出採購單2
    紙、原告於92年10月6 日、92年10月13日致被告之電子郵件
    2 件（見本院卷第4至7頁）為證，且為被告所不爭執，堪信
    屬實。足見被告於92年10月初向原告訂購系爭貨品2 萬組時
    ，原告曾於92年10月6 日以電子郵件之方式告知被告，因CS
    Rchip嚴重短缺，故交貨時程需13 週，請被告確認交貨時程
    ，惟被告於92年10月7 日所簽發之訂單（原告於92年10月14
    日始收受），載明交貨日分別自92年11月10日起，每月10日
    ，計6 批（其第1、2、3 批貨之交貨時程僅約4、8、12週）
    ，與原告所提之交貨時程需13週不符。此時兩造就買賣系爭
    貨品2 萬組之交貨時程所為之意思表示既未能達成合致，其
    契約（即被告於92年10月初口頭向原告訂購系爭貨品2 萬組
    之買賣契約、原告於92年10月6 日所提交貨時程需13週之買
    賣契約及被告於92年10月7 日所簽發訂單之買賣契約）即不
    成立。縱認被告於92年10月7 日所簽發之訂單為新要約，惟
    原告並未於92年10月14日收受後之相當時期內向被告承諾，
    迄今為止，原告仍未向被告承諾，應認兩造就被告於92年10
    月7 日所簽發訂單之買賣契約尚未成立。至因被告要求變更
    產品成份，而由原告於92年10月13日函知被告尚需3至4週完
    成相關文件一節，因係在92年10月14日原告收受被告於92年
    10月7 日所簽發之訂單之前，業經被告於92年10月14日向原
    告表示以被告於92年10月7 日所簽發之訂單交貨時程為準，
    而足證被告並未同意原告所提之交貨時程需13週或將交貨時
    程需13週再往後延3至4週完成相關文件之時間，自不影響兩
    造上開買賣契約之不成立。
  (三)原告主張：原告於93年1月間交付第1 批貨3,000組，被告亦
    已收受並付款等情，為被告所不爭執，應信為真。惟查，被
    告於92年10月初口頭向原告訂購系爭貨品2 萬組之買賣契約
    、原告於92年10月6 日所提交貨時程需13週之買賣契約及被
    告於92年10月7 日所簽發訂單之買賣契約均不成立，已如前
    述。故原告於93年1月間交付被告之系爭貨品3,000組，應屬
    一新要約，而被告之收受為一承諾，已成立系爭貨品3,000
    組之買賣契約，並經兩造履約完畢，其與兩造間是否成立系
    爭貨品2萬組之買賣契約無涉。
  (四)基上，兩造間就系爭貨品2 萬組之買賣契約並未成立，兩造
    均無履行該買賣契約之義務可言，自無得因遲延而行使解約
    之問題。被告辯稱：兩造間就系爭貨品2 萬組之買賣契約並
    未成立等語，洵屬有據，要堪採信。原告主張：被告向原告
    訂購系爭貨品2 萬組，除原告於93年1月間交付第1 批貨3,0
    00組，被告亦已收受並付款外，嗣因被告受領系爭貨品7,00
    0 組遲延，並陷於給付遲延，而經原告解除契約（訂單），
    致原告受損害3,457,904元，爰依民法第260條規定，訴請賠
    償損害等語，洵屬無據，尚非可取。
五、從而，原告依民法第260 條規定，請求如訴之聲明所示，為
    無理由，應予駁回。又原告之訴既經駁回，其假執行之聲請
    即失所附麗，應併予駁回。
六、本件事證已臻明確，兩造其餘攻擊、防禦方法及舉證，經本
　　院審酌後，認對於判決結果均無影響，爰不一一論述，併此
　　指明。
據上論結，本件原告之訴為無理由，依民事訴訟法第78條，判決
如主文。
中　　華　　民　　國　　94　　年　　7 　　月　　20　　日
                  民事第一庭    法  官  楊千儀
以上正本證明與原本無異。
如對本判決上訴，須於判決送達後20日內向本院提出上訴狀（需
按他造人數附繕本）。
中　　華　　民　　國　　94　　年　　7 　　月　　20　　日
                              　書記官　簡青根
